臺灣屏東地方法院民事判決
111年度潮簡字第680號
原      告  謝淯丞  
被      告  包健辰  

上列當事人間請求確認本票債權不存在事件，本院於民國111年1
0月4日言詞辯論終結，判決如下：
　　主  文
確認被告所持如附表所示本票，對原告之本票債權不存在。
訴訟費用由被告負擔。
    事實及理由
壹、程序部分：
    按確認法律關係之訴，非原告有即受確認判決之法律上利益
    者，不得提起，民事訴訟法第247 條第1 項前段定有明文。
    而所謂即受確認判決之法律上利益，係指因法律關係之存否
    不明確，致原告在侵害之危險，而此項危險得以對於被告之
    確認判決予以除去之者而言（最高法院42年台上字第1031號
    裁判意旨參照）。經查，原告主張被告就附表所示本票（下
    稱系爭本票）債權對其不存在，為被告所否認，足見系爭本
    票之法律關係存否並不明確，致原告在私法上之地位有受侵
    害之危險，而此項危險得以對被告之確認判決除去之，是原
    告提起本件訴訟有受確認判決之法律上利益，合先敘明。
貳、實體部分：
一、原告主張：被告所持系爭本票，經本院111年度司票字第487
    號(下稱另案)裁定准許強制執行，然原告並未在系爭本票上
    簽名，訴外人即系爭本票上另一發票人謝奇軒乃原告之子，
    不確定原告姓名是否為謝奇軒所簽。是以，被告對原告自無
    系爭本票債權存在，爰提起確認訴訟，並聲明如主文第1項
    所示。
二、被告則以：謝奇軒於民國110年1月13日向被告借款新臺幣(
    下同)6萬元，並交付系爭本票擔保，被告確實不認識原告，
    無法確定系爭本票係由原告親自簽名等語，資為抗辯，並聲
    明：原告之訴駁回。
三、經查，被告所持系爭本票，票載發票人為原告、謝奇軒，謝
    奇軒於110年1月13日向被告借款6萬元，並交付系爭本票擔
    保，被告所持系爭本票經另案裁定准許強制執行等情，經本
    院調閱另案裁定卷宗無訛，且為兩造所不爭執，堪信為真實
    。
四、得心證之理由：
　㈠按在票據上簽名者，依票上所載文義負責；二人以上共同簽
    名時，應連帶負責。票據法第5條定有明文。次按當事人主
    張有利於己之事實者，就其事實有舉證之責任，民事訴訟法
    第277條前段亦有明定。又按票據為無因證券，僅票據債權
    人就票據作成前之債務關係，無庸證明其原因而已。至該票
    據本身是否真正，即是否為發票人所作成，則應由票據債權
    人負證明之責，此觀民事訴訟法第277條規定之法理至明（
    最高法院86年度台上字第2097號判決意旨參照）。
　㈡經查，原告主張未簽發系爭本票，為被告所不爭執，且被告
    亦未就原告確在系爭本票上簽名，舉證為憑，揆諸上開說明
    ，難認系爭本票所載原告簽名為真正，原告自不負發票人之
    責。從而，原告訴請確認系爭本票債權對其不存在，洵屬有
    據。
五、綜上所述，原告請求如主文第1項所示，為有理由，應予准
    許。
六、本件事證已臻明確，兩造其餘攻擊防禦方法及證據，核與判
    決之結果不生影響，爰不一一論列，併此敘明。
七、訴訟費用負擔之依據：民事訴訟法第78條。
中　　華　　民　　國　　111 　年　　10　　月　　25　　日
                  潮州簡易庭  法　官　曾迪群
以上正本係照原本作成。
如不服本判決，應於送達後20日內，向本院提出上訴狀並表明上
訴理由，如於本判決宣示後送達前提起上訴者，應於判決送達後
20 日內補提上訴理由書（須附繕本）。如委任律師提起上訴者
，應一併繳納上訴審裁判費。
中　　華　　民　　國　　111 　年　　10　　月　　25　　日
                              書記官　薛雅云
附表：
編號 發   票   日 票  面  金  額 (新臺幣) 票據號碼 1 110年1月13日 6萬元 TH0000000 備註：經本院111年度司票字第487號裁定准許強制執行。